【裁判字號】    98,上訴,1618
【裁判日期】    981030
【裁判案由】    違反毒品危害防制條例
【裁判全文】
臺灣高等法院臺中分院刑事判決        98年度上訴字第1618號
上  訴  人
即  被  告  戊○○
                    （現另案在臺灣臺中監獄執行）
選任辯護人  賴俊宏律師
上列上訴人即被告因違反毒品危害防制條例案件，不服臺灣南投
地方法院98年度訴字第81號中華民國98年7月1日第一審判決（起
訴案號：臺灣南投地方法院檢察署98年度偵字第921號），提起
上訴，本院判決如下：
    主    文
原判決撤銷。
戊○○所犯如附表所示之罪，均累犯，各處如附表所示之刑。主
刑部分應執行有期徒刑貳拾肆年。
    犯罪事實
一、戊○○於民國94、95年間，曾犯竊盜罪、贓物罪，經臺灣南
    投地方法院分別判處有期徒刑七月、三月，定應執行刑為有
    期徒刑九月確定，並於96年2月19日縮刑期滿而執行完畢。
二、戊○○明知海洛因係毒品危害防制條例第2條第2項第1款所
    規定之第一級毒品，不得非法持有、販賣，竟基於販賣第一
    級毒品海洛因以營利之犯意，先於不詳時、地，以不詳代價
    向真實姓名年籍均不詳之成年人購入數量不詳之第一級毒品
    海洛因後，再以其自己名義所申請之0000000000號行動電話
    為聯絡工具，而為下列販賣第一級毒品海洛因之行為：
(一)、丁○○於97年12月間某日至98年2月10日期間，使用0000000
    000、0000000000號行動電話，先後十次撥打戊○○所持用
    之上開行動電話，每次均向戊○○表示欲購買第一級毒品海
    洛因新臺幣（下同）500元，並約定以戊○○位於南投縣中
    寮鄉○○路36之1號住處前（即門口）為交易處所，稍後丁○○即前往上開約定交易處所，由戊○○將500元之第一級
    毒品海洛因交予丁○○，丁○○則交付現金500元予戊○○
    ，共計交易十次，每次交易戊○○均得款500元。
(二)、庚○○於97年11月間之某二日、97年12月19日、98年1月8日
    ，使用0000000000號行動電話，撥打戊○○所持用之上開行
    動電話，每次均向戊○○表示欲購買第一級毒品海洛因500
    元，並約定以戊○○位於上址住處為交易處所，稍後庚○○
    即前往上開約定交易處所，由戊○○將500元之第一級毒品
    海洛因交予庚○○，庚○○則交付現金500元予戊○○，共
    計交易四次，每次交易戊○○均得款500元。
(三)、丁○○於98年1月中旬某日，使用0000000000、0000000000
    號行動電話撥打戊○○所持用之上開行動電話，向戊○○表
    示欲購買第一級毒品海洛因500元，並約定以戊○○位於上
    址住處為交易處所後，丁○○即打電話委託其妻甲○○前往
    上開交易處所，稍後甲○○前往上開約定交易處所，由戊○○將500元之第一級毒品海洛因交予甲○○，甲○○則交付
    現金500元予戊○○，該次交易戊○○得款500元。
(四)、辛○○於98年2月8日之中午及晚上，分別使用0000000000號
    行動電話，撥打戊○○所持用之上開行動電話，每次均向戊○○表示欲購買第一級毒品海洛因500元，並約定以戊○○
    位於上址住處為交易處所，稍後辛○○即前往上開約定交易
    處所，由戊○○將500元之第一級毒品海洛因交予辛○○，
    辛○○則交付現金500元予戊○○，共計交易二次，每次交
    易戊○○均得款500元。
三、戊○○明知甲基安非他命係毒品危害防制條例第2條第1項第
    2款所規定之第二級毒品，不得非法持有、販賣，竟基於販
    賣第二級毒品甲基安非他命（起訴書誤載為安非他命）以營
    利之犯意，先於不詳時、地，以不詳代價向丙○○購入數量
    不詳之第二級毒品甲基安非他命後，再以其自己名義所申請
    之0000000000號行動電話為聯絡工具，而為下列販賣第二級
    毒品甲基安非他命之行為：
(一)、壬○○於97年6月間某日、97年8、9月間某日、97年10、11
    月間某日、98年2月5日18時許，分別前往戊○○位於南投縣
    中寮鄉○○路36之1號住處，向戊○○購買第二級毒品甲基
    安非他命，每次均由戊○○將500元之第二級毒品甲基安非
    他命交予壬○○，壬○○則交付現金500元予戊○○，共計
    交易四次，每次交易戊○○均得款500元。
(二)、癸○○於97年10月（起訴書誤載為9月）間某日至98年1月1
    日20時許期間，使用000-0000000號市內電話，先後十次撥
    打戊○○所持用之上開行動電話，每次均向戊○○表示欲購
    買第二級毒品甲基安非他命1000元，並約定以戊○○位於上
    址住處為交易處所，稍後癸○○即前往上開約定交易處所，
    由戊○○將1000元之第二級毒品甲基安非他命交予癸○○，
    癸○○則交付現金1000元予戊○○，共計交易十次，每次交
    易戊○○均得款1000元。
(三)、子○○於97年11月間某日至98年2月初某日期間，使用00000
    00000號行動電話，先後十次撥打戊○○所持用之上開行動
    電話，每次均向戊○○表示欲購買第二級毒品甲基安非他命
    100元，並約定以戊○○位於上址住處為交易處所，稍後子
    ○○即前往上開約定交易處所，由戊○○將100元之第二級
    毒品甲基安非他命交予子○○，子○○則交付現金100元予
    戊○○，共計交易十次，每次交易戊○○均得款100元。
四、嗣於98年2月13日15時30分許，經警持搜索票，在戊○○前
    揭住處搜索查獲，並扣得戊○○所有供前揭販賣海洛因及甲
    基安非他命用內裝0000000000號SIM卡之行動電話機具一支
    。戊○○被查獲後，當日在警詢中，即供出其甲基安非他命
    係向丙○○所購買，並指認丙○○之照片，南投縣政府警察
    局南投分局即於98年2月14日以投投警偵字第09800002533號
    刑事案件報告書，將丙○○移送臺灣南投地方法院檢察署偵
    辦，嗣經該檢察署檢察官於98年7月24日以98年度偵字第920
    、2310號案提起公訴而破獲。
五、案經南投縣政府警察局南投分局報請臺灣南投地方法院檢察
    署檢察官偵查起訴。
    理    由
壹、證據能力部分：(一)被告以外之人於偵查中向檢察官所為之陳
    述，除顯有不可信之情況者外，得為證據，刑事訴訟法第15
    9條之1第2項定有明文。偵查中對被告以外之人所為之偵查
    筆錄，或被告以外之人向檢察官所提之書面陳述，性質上均
    屬傳聞證據，惟現階段刑事訴訟法規定檢察官代表國家偵查
    犯罪、實施公訴，依法其有訊問被告、證人及鑑定人之權，
    證人、鑑定人且須具結，而實務運作時，檢察官偵查中向被
    告以外之人所取得之陳述，原則上均能遵守法律規定，不致
    違法取供，其可信度極高，是以被告以外之人前於偵查中所
    為之證述，除反對該項供述得具有證據能力之一方，已釋明
    「顯有不可信之情況」之理由，且於審判中已主張詰問該被
    告以外之人，而未獲詰問的機會外，不宜遽指該證人於偵查
    中之陳述不具證據能力。本案丁○○、庚○○、甲○○、辛○○、壬○○、癸○○、子○○、己○○、丑○○於偵查中
    具結所為之證述，被告及辯護人均未提及有何顯不可信之情
    況，且均於原審審理中經交互詰問，自均具有證據能力。(二)
    除法律另有規定外，實施刑事訴訟程序之公務員因違背法定
    程序取得之證據，其有無證據能力之認定，應審酌人權保障
    及公共利益之均衡維護，刑事訴訟法第158條之4定有明文。
    本案所引用之非供述證據，並無證據證明係實施刑事訴訟程
    序之公務員違背法定程序所取得，且檢察官及被告均未表示
    無證據能力，自應認均具有證據能力。
貳、認定犯罪事實之證據及理由：
一、訊據被告戊○○，固坦承扣案之行動電話機具（含00000000
    00號SIM卡）係其所有，惟矢口否認有為前揭販賣海洛因及
    甲基安非他命之行為，辯稱：電話通聯僅能證明有聯絡行為
    ，不能證明有販毒行為，又證人丁○○、庚○○、甲○○、
    癸○○、子○○等人前後所述不一，不能據為對其不利之認
    定，證人辛○○當天雖有去伊家中，但證人辛○○前腳進，
    爽文派出所警員隨即跟進盤查，而證人壬○○部分則只是無
    償轉讓云云。
二、販賣第一級毒品海洛因部分經查：
(1)、犯罪事實欄二(一)販賣丁○○十次部分：
  1.證人丁○○於98年3月2日在檢察官偵訊中具結證稱：「伊有
    向戊○○購買海洛因，從去年12月到今年2月10日，伊向戊○○買過十幾次，每次買500元，地點都在他家，伊係用000
    0000000、0000000000號行動電話，撥打他的行動電話00000
    00000號」（參第921號偵字卷第150頁筆錄），於98年5月20
    日在原審審理中具結證稱：「伊自97年11或12月間開始施用
    海洛因，有向戊○○購買過好幾次海洛因，每次購買金額50
    0元，從97年12月間開始，最後一次是98年2月10日，伊使用
    0000000000、0000000000號行動電話跟戊○○聯絡，約在戊○○住處門口進行交易」等語（參原審卷第158-163頁筆錄
    ）。
  2.0000000000號行動電話係被告於96年2月21日申請使用，此
    有電信資訊連結作業系統之查詢資料一份在卷可稽（參原審
    卷第40頁），並經被告承認在卷（參本院卷第67頁筆錄）。
    又原審所調取之該行動電話通聯顯示，該電話與證人丁○○
    所使用之0000000000、0000000000號行動電話有如下之通話
    紀錄：97年12月間計三十次，通話日期分別為97年12月1
    日、6日、13日、14日、18日、19日、21日、25日、29日、3
    1日，98年1月間計四十三次，通話日期分別為98年1月1日
    、2日、3日、4日、5日、7日、9日、13日、14日、15日、17
    日、18日、19日，98年2月間計二十六次，通話日期分別
    為98年2月1日、2日、5日、6日、7日、8日、9日、10日、12
    日。
  3.經核上開證人丁○○先後於偵訊及原審審理時證述其向被告
    購買海洛因之交易情形，大致相符，且上開證述內容不但已
    詳述其向被告購買海洛因之聯絡方式及交易期間、地點、金
    額、次數，亦與上開通話紀錄顯示證人丁○○所使用行動電
    話與被告所使用行動電話於97年12月至98年2月期間密集通
    話之情形互核一致，參以被告於警詢時亦供稱其與證人丁○○沒有仇怨等語（參第921號偵字卷第181頁筆錄），可信證
    人丁○○應無設詞誣陷被告之虞，其上開證述應該為真。至
    證人丁○○向被告購買海洛因之次數，本院參酌上開證詞並
    依罪疑唯輕原則，以最有利於被告之方式計算，認證人丁○○向被告購買十次海洛因，每次交易金額為500元。
  4.通聯紀錄雖無通話內容，但其顯示之通話資料，既與證人丁○○所述相符，自可作為補強證據，且被告與證人丁○○非
    親非故只是同村關係（被告警詢中所自述），竟然有以上密
    集之通話次數，亦與常情有違，且被告於98年3月2日在警詢
    中供稱：「丁○○有打0000000000、0000000000號行動電話
    到伊0000000000號行動電話問伊有無海洛因毒品」等語（參
    第921號偵字卷第181頁筆錄），是以證人丁○○證述是為購
    買海洛因而與被告聯絡，自屬可信。另按證人之陳述有部分
    前後矛盾，或相互間有所歧異時，究竟何者為可採，法院仍
    得本其自由心證予以斟酌，非謂一有不符或矛盾，即應認其
    全部均為不可採（參最高法院74年台上字第1599號判例）。
    茲證人丁○○於偵訊中及原審審理時所證述之內容，除了交
    易地點係在被告家中或被告住處門口，有些微不同外，其餘
    均完全相符，且交易地點雖不完全相同，但都是與被告住處
    有關，故非能因此小瑕疵即認證人丁○○之證述均不可採，
    參以被告於98年3月2日在警詢中供稱：「丁○○有向我買過
    海洛因，每次都是買500元，都是他騎機車到我家前交易」
    （參第921號偵字卷第181頁筆錄），本院因認被告與證人丁○○之交易地點，應係在被告住處前（即門口）。
(2)、犯罪事實欄二(二)販賣庚○○四次部分：
  1.證人庚○○於98年3月2日在檢察官偵訊中具結證稱：「伊有
    向戊○○購買海洛因，去年11月二次、12月二次，今年1月
    一次，地點都在他家，每次500元。伊係用0000000000號行
    動電話，撥打他的0000000000號行動電話，今年1月8日下午
    1點多打電話給戊○○那一次，有買到海洛因」（參第921號
    偵字卷第151頁筆錄），於98年5月20日在原審審理中具結證
    稱：「伊有施用海洛因，伊向戊○○買過五次海洛因，每次
    購買金額500元，從97年間開始，最後一次是98年2月間，伊
    使用0000000000號行動電話跟戊○○聯絡，約在戊○○住處
    進行交易」等語（參原審卷第169-172頁筆錄）。
  2.被告前揭0000000000號行動電話通聯顯示，該電話與證人庚○○所使用之0000000000號行動電話有如下之通話紀錄：
    97年11月間計十六次，通話日期分別為97年11月7日、11日
    、23日，97年12月間有一次，通話日期為97年12月19日，
    98年1月間有三次，通話日期均為98年1月8日。
  3.經核上開證人庚○○先後於偵訊及原審審理時證述其向被告
    購買海洛因之交易情形，大致相符，且上開證述內容不但已
    詳述其向被告購買海洛因之聯絡方式及交易時間、地點、金
    額、次數，亦與上開通話紀錄顯示證人庚○○所使用行動電
    話與被告所使用行動電話於97年11、12月間及98年1月8日之
    通話情形互核一致，參以被告於警詢時亦供稱其與證人庚○○沒有仇怨等語（參第921號偵字卷第182頁筆錄），可信證
    人庚○○應無設詞誣陷被告之虞，其上開證述應該為真。
  4.通聯紀錄雖無通話內容，但其顯示之通話資料，既與證人庚○○所述相符，自可作為補強證據，且被告與證人庚○○非
    親非故只是同村關係（被告警詢中所自述），竟然有以上密
    集之通話次數，亦與常情有違，且被告於98年3月2日在警詢
    中供稱：「庚○○有打0000000000號行動電話到伊00000000
    00號行動電話聯絡購買毒品」等語（參第921號偵字卷第182
    頁筆錄），是以證人庚○○證述是為購買海洛因而與被告聯
    絡，自屬可信。另證人庚○○於偵訊中及原審審理時，雖就
    最後一次購買海洛因之時間係98年1月或2月，證述不一致，
    惟其就有向被告購買海洛因之基本事實及聯絡方式、地點、
    金額、次數等，均無不同，且證人於偵訊中原就不記得確切
    時間，而以97年11月間、12月間、98年1月間表示，是以其
    嗣於原審審理時證稱最後一次購買時間係98年2月間，應屬
    記憶上之小瑕疵，自非能因此小瑕疵即認證人庚○○之證述
    均不可採。另證人庚○○雖證述於97年12月間向被告購買二
    次海洛因，但因通聯紀錄顯示其與被告使用之行動電話僅於
    97年12月19日有一次通話紀錄，本院因認97年12月間之交易
    ，應僅97年12月19日一次，其他因欠缺補強證據，而不予認
    定（詳後述）。
(3)、犯罪事實欄二(三)販賣丁○○一次而由甲○○前往交易部分：
  1.證人甲○○於98年3月11日在檢察官偵訊中具結證稱：「伊
    有向戊○○購買海洛因，今年一月中旬在他家跟他買500元
    海洛因，是伊先生丁○○打給戊○○，丁○○再打電話給伊
    ，叫伊去跟戊○○買」（參第921號偵字卷第216頁筆錄），
    於98年5月20日於原審審理時具結證稱：「伊先生打電話與
    戊○○聯絡，伊先生再打電話叫伊去戊○○住處拿500元的
    海洛因，伊同時將500元交給戊○○」（參原審卷第166-167
    頁筆錄），於98年10月22日在本院審理中具結證稱：「伊有
    向戊○○拿過海洛因，因為伊先生在上班，就打電話要伊去
    戊○○家裡拿海洛因，伊叫伊先生與戊○○聯絡，伊先生有
    說好，因為伊不知道戊○○的電話，伊到戊○○家中，沒有
    跟戊○○說什麼，戊○○就直接拿海洛因給伊，伊交給戊○○500元」等語（參本院卷第129-130頁筆錄）。
  2.證人丁○○於98年3月11日在檢察官偵訊中具結證稱：「伊
    在今年1月中旬有叫甲○○去跟戊○○買500元海洛因，這一
    次沒有包括在伊之前所說向戊○○買毒品的次數裡面」（參
    第921號偵字卷第217頁筆錄），於98年10月22日在本院審理
    中具結證稱：「伊於98年1月中旬，有叫甲○○去戊○○家
    裡買海洛因，只有一次，因為伊那時候在上班，所以叫伊太
    太幫伊去買，甲○○過去之前，伊有與戊○○聯絡，說伊太
    太會過去跟他拿東西，伊太太會直接拿錢給他，這一次買回
    來的海洛因是伊施用」等語（參本院卷第130-131頁筆錄）
    。
  3.被告前揭0000000000號行動電話通聯顯示：於98年1月間，
    與證人丁○○所使用之0000000000、0000000000號行動電話
    有四十三次通話紀錄，通話日期分別為98年1月1日、2日、3
    日、4日、5日、7日、9日、13日、14日、15日、17日、18日
    、19日。
  4.經核上開證人甲○○先後於偵訊、原審及本院審理時證述其
    向被告購買海洛因之交易情形，大致相符，亦與證人丁○○
    先後於偵訊及本院審理時證述內容相符，且證人甲○○、丁○○證述內容不但已詳述向被告購買海洛因之聯絡方式及交
    易時間、地點、金額、次數，亦與上開通話記錄顯示證人丁○○所使用行動電話與被告所使用行動電話於98年1月間之
    密集通話情形互核一致，參以被告於警詢時亦供稱其與證人
    甲○○、丁○○均沒有仇怨等語（參第921號偵字卷第182頁
    筆錄），可信證人丁○○、甲○○應無設詞誣陷被告之虞，
    渠二人上開證述應該為真。
  5.通聯紀錄雖無通話內容，但其顯示之通話資料，既與證人丁○○、甲○○所述相符，自可作為補強證據，且被告與證人
    丁○○非親非故只是同村關係（被告警詢中所自述），竟然
    一個內有四十三次之通話次數，亦與常情有違，是以證人丁○○證述是為購買海洛因而與被告聯絡，及本次不包括在前
    揭犯罪事實欄二(一)所購買之次數內，自屬可信。
(4)、犯罪事實欄二(四)販賣辛○○二次部分：
  1.證人辛○○於98年3月2日在檢察官偵訊中具結證稱：「伊有
    向戊○○購買海洛因，今年2月8日中午及晚上，伊跟他買二
    次，各500元，地點在他家，伊係用0000000000號行動電話
    撥打他的0930行動電話」（參第921號偵字卷第152頁筆錄）
    ，於98年6月17日在原審審理中具結證稱：「伊於98年2月8
    日先打電話給戊○○，問他有沒有海洛因，他說剛好有拿回
    來，可以撥500元左右的量，之後伊到戊○○家，後來伊要
    出去的時候，剛好警車到達，因為戊○○家有放遊戲機，警
    察叫他不要放遊戲機，伊記得是白天遇到警察，伊在98年2
    月間使用0000000000號行動電話，伊是在98年2月8日中午12
    時35分及下午6時18分打電話給戊○○問他有沒有海洛因，
    戊○○說有，伊就騎機車到他家拿海洛因，伊於98年2月8日
    中午及晚上，各向戊○○購買500元海洛因」等語（參原審
    卷第267-271頁筆錄）。
  2.被告前揭0000000000號行動電話通聯顯示：於98年2月8日12
    時35分及18時18分，與辛○○所使用之0000000000號行動電
    話各有一次通話紀錄。
  3.經核上開證人辛○○先後於偵訊及原審審理時證述其向被告
    購買海洛因之交易情形，大致相符，且上開證述內容不但已
    詳述其向被告購買海洛因之聯絡方式及交易時間、地點、金
    額、次數，亦與上開雙向通話紀錄顯示證人辛○○所使用行
    動電話門號與被告所使用行動電話門號於98年2月8日中午及
    晚上各一次通話情形互核一致。且上開證述內容僅提及證人
    辛○○於98年2月8日白天自被告住處出來時，有遇到警車，
    警方告知被告不要擺放遊戲機，並未提及警方曾對被告進行
    臨檢、搜索、盤查等情，此與南投縣政府警察局草屯分局於
    98年4月28日以投草警刑字第0980007291號函表示，該分局
    爽文派出所所長稱98年2月8日未規劃亦未派員前往南投縣中
    寮鄉○○路36之1號實施臨檢、搜索，亦未於當日對戊○○
    進行盤查等情（參原審卷第102頁），亦大致相符。另被告
    於98年3月2日在警詢中亦供稱：「辛○○曾騎機車到伊家，
    向伊購買海洛因，每次都是買500元」等語（參第921號偵字
    卷第184頁筆錄）。可信證人辛○○上開證述應該為真。
(5)、被告既一再否認有為前揭販賣十七次海洛因之行為，亦無法
    查知其原先取得毒品之價額，是無從查知其具體販入、賣出
    之實際利得金額。然按販賣第一級毒品海洛因係違法行為，
    非可公然為之，而海洛因亦無公定價格，係可任意分裝增減
    分量，且每次買賣之價格、數量，亦隨時依雙方之關係深淺
    、資力、需求量、對行情之認知、來源是否充裕、查緝是否
    嚴緊、購買者被查獲時供述購買對象之可能風險之評估等因
    素，而異其標準，機動調整，非可一概論之。從而販賣之利
    得，除非經行為人詳細供出各次所販賣之毒品之進價及售價
    ，且數量俱臻明確外，實難察得其交易實情，然販賣者從價
    差或量差中牟利，方式雖異，惟其販賣行為在意圖營利則屬
    同一。從而，舉凡有償交易，除足以反證其確係另基於某種
    非圖利本意之關係外，通常尚難因無法查悉其精確之販入價
    格，作為是否高價賣出之比較，諉以無營利之意思而阻卻販
    賣犯行之追訴，致知過坦承者難辭重典，飾詞否認者反得逞
    僥倖，而失情理之平。被告與前揭證人等間並非至親，倘非
    有利可圖，自無平白甘冒觸犯重罪之風險而販賣海洛因予各
    該購毒者之理，足認被告主觀上確有營利之意圖甚明。被告
    前揭所辯僅係卸責之詞，不足採信，此外，本件復有000000
    0000號行動電話之通聯紀錄在卷可考（獨立外放），及扣案
    之行動電話機具一支（內含0000000000號SIM卡一片）足憑
    ，被告前揭販賣十七次海洛因之行為，事證已臻明確，犯行
    均堪認定。
三、販賣第二級毒品甲基安非他命部分經查：
(1)、犯罪事實欄三(一)販賣壬○○四次部分：
  1.證人壬○○於98年2月14日在檢察官偵訊中具結證稱：「伊
    有施用甲基安非他命，伊是向戊○○購買甲基安非他命，買
    過四次，每次都是500元，第一次是97年6月，第二次是97年
    8、9月，第三次是97年10、11月間，第四次是98年2月5日傍
    晚6點多左右，四次地點都在戊○○家，伊都是直接去他家
    找他」（參第921號偵字卷第60-61頁筆錄），於98年5月20
    日在原審審理時具結證稱：「伊從97年5、6月開始施用甲基
    安非他命，最後一次施用時間是98年2月11日左右，伊有向
    戊○○購買四次，每次金額500元，第一次是6月，還有差不
    多在11月之間，伊不知道戊○○電話號碼，伊都是直接到戊○○家」等語（參原審卷第174-175頁筆錄）。
  2.被告於98年2月14日在原審法院因檢察官聲請羈押而訊問時
    供稱：「壬○○因喝醉酒到伊那裡，問伊有沒有甲基安非他
    命可以讓他解酒，伊有拿甲基安非他命給他，這種情形大概
    有四次，伊不是賣給他，時間伊不記得了」等語（參原審第
    17號聲羈卷第4頁筆錄）。
  3.經核上開證人壬○○先後於偵訊及本院審理時證述其向被告
    購買甲基安非他命之交易情形，大致相符，且上開證述內容
    不但已詳述其向被告購買甲基安非他命之交易方式及交易時
    間、地點、金額、次數，且上開證述內容提及四次交易乙節
    ，亦與上開被告供稱曾四次拿甲基安非他命予證人壬○○之
    情，就有交付甲基安非他命四次部分，大致相符。又被告於
    警詢時供稱：「伊所持有之甲基安非他命，係向丙○○以40
    00元購買，因為伊不想讓人家請客，也沒有地方買到毒品，
    所以才向丙○○購買，伊目前沒有工作，伊與壬○○只是住
    隔壁村的朋友，交情普通」等語（參第921號偵字卷第7-8、
    11頁筆錄），可知被告所持有之甲基安非他命係伊花錢向丙○○所購得，且難以買到，伊目前沒有工作亦即經濟狀況應
    該不佳，與壬○○並非至親也無特別交情，依常情其自不可
    能常常免費請壬○○施用甲基安非他命，參以被告復供稱伊
    與證人壬○○沒有任何恩怨等語（參第921號偵字卷第11頁
    筆錄），可信證人壬○○應無設詞誣陷被告之虞，其上開證
    述係向被告購買之詞應該為真。
  4.雖然證人己○○於98年10月22日在本院審理中具結證稱：「
    （問：是否有聽壬○○說過，戊○○曾經賣甲基安非他命給
    他？）沒有，只是說壬○○常去戊○○那邊，有時會向戊○○要來吸食」、「（問：你是否有看過壬○○去戊○○那邊
    ，戊○○拿甲基安非他命給壬○○吸食？）有過」、「（問
    ：壬○○有無拿錢給戊○○？）我看到部分是沒有」、「（
    問：98年2月5日據壬○○所稱，曾經在戊○○家中買過甲基
    安非他命，你是否知道？）我不知道」等語。惟證人己○○果真未當場看到壬○○拿錢給被告，並不代表壬○○係免
    費取得甲基安非他命，證人己○○與被告亦是隔壁村的朋
    友，交情也普通，此經被告及證人己○○於警詢中陳述在卷
    （參第921號偵字卷第11、26-1頁筆錄），而證人己○○卻
    於警詢及檢察官偵訊中均陳稱，伊施用之甲基安非他命係向
    被告購買（參第921號偵字卷第24、63-64頁筆錄），亦即同
    樣是朋友普通交情關係，被告提供甲基安非他命給己○○、
    壬○○時，竟有要錢與不要錢之不同情形，此亦令人懷疑。
    本院因認證人己○○證詞之信用性尚有不足，無法據為被告
    有利之認定。
(2)、犯罪事實欄三(二)販賣癸○○十次部分：
  1.證人癸○○於98年3月2日在檢察官偵訊中具結證稱：「伊有
    向戊○○購買甲基安非他命，是從97年9月到98年1月，買過
    十幾次，每次2000至3000元，地點都在他家，伊係用000000
    0號電話撥打他的行動電話號碼0000000000，今年1月1日7點
    多有打電話給戊○○，晚上8點去跟他買，當天是買2000元
    」（參第921號偵字卷第151頁筆錄），於98年5月20日在原
    審審理中具結證稱：「伊有施用甲基安非他命，伊有向戊○○購買甲基安非他命，每次買1、2000元，伊用家裡電話000
    0000，打戊○○0930電話，先電話聯絡約定時間，之後去戊○○住處找他，伊跟他買過十幾次，從97年9月開始，最後
    一次是98年1月1日，在此之後打電話給戊○○都沒有買到，
    而每次交易金額1、2000千元比較多，偶爾2、3000元」等語
    （參原審卷第179-185頁筆錄）。
  2.被告前揭0000000000號行動電話通聯顯示，該電話與證人癸○○使用之000-0000000號電話有如下之通話紀錄：97年
    10月間計六次，通話日期分別為97年10月23日、26日、27日
    ，97年11月間計十四次，通話日期分別為97年11月3日、
    12日、13日、14日、20日、23日、28日，97年12月間計十
    三次，通話日期分別為97年12月8日、13日、15日、22日、2
    8日，98年1月間計十八次，通話日期分別為98年1月1日、
    4日、6日、17日、18日、20日。
  3.經核上開證人癸○○先後於偵訊及原審審理時證述其向被告
    購買甲基安非他命之交易情形，大致相符，且上開證述內容
    不但已詳述其向被告購買甲基安非他命之聯絡方式及交易期
    間、地點、金額、次數，亦與上開通話紀錄顯示證人癸○○
    所使用市內電話與被告所使用行動電話門號於97年10間至98
    年1月間之密集通話情形互核一致，且被告於98年3月2日在
    警詢時亦供稱：「伊與癸○○係朋友關係，癸○○有向伊買
    過甲基安非他命」等語（參第921號偵字卷第183頁筆錄），
    可信證人癸○○應無設詞誣陷被告之情，其上開證述應該為
    真。至證人癸○○向被告購買甲基安非他命之次數及金額，
    本院參酌上開證詞並依罪疑唯輕原則，以最有利於被告之方
    式計算，認證人癸○○向被告購買十次甲基安非他命，每次
    交易金額為1000元，且因前揭電話通聯資料並無97年9月份
    之紀錄可資佐證，本院因認證人癸○○係於97年10月間某日
    至98年1月1日20時許期間，向被告購買十次甲基安非他命。
  4.通聯紀錄雖無通話內容，但其顯示之通話資料，既與證人癸○○所述相符，自可作為補強證據，且被告與證人癸○○非
    親非故只是朋友關係，竟然有以上密集之通話次數，亦與常
    情有違，又被告於98年3月2日在警詢中供稱：「癸○○有打
    000-0000000號電話到伊0000000000號行動電話與伊聯絡購
    買毒品」等語（參第921號偵字卷第183頁筆錄），是以證人
    癸○○證述是為購買甲基安非他命而與被告聯絡，自屬可信
(3)、犯罪事實欄三(三)販賣子○○十次部分：
  1.證人子○○於98年3月2日在檢察官偵訊中具結證稱：「伊有
    向戊○○購買甲基安非他命，是從97年11月到98年2月初，
    買過十幾次，每次1、200元，地點都在他家，伊係用000000
    0000號行動電話，撥打他的行動電話號碼0000000000號，問
    他有沒有在家，他有在家，伊就去他家找他，他如果有毒品
    ，伊就跟他買」（參第921號偵字卷第151-152頁筆錄），於
    98年5月20日在原審審理中具結證稱：「伊在家有時無聊，
    就打電話問戊○○有無在家，伊跟戊○○都一起喝酒，伊拿
    1、200元給戊○○，戊○○就拿甲基安非他命出來，大家一
    起吸食，這種情形從97年11月至98年2月初共有十幾次」等
    語（參原審卷第188-189頁筆錄）。
  2.被告前揭0000000000號行動電話通聯顯示，該電話與證人子
    ○○所使用之0000000000號行動電話有如下之通話紀錄：
    97年11月間計十七次，通話日期分別為97年11月1日、4日、
    11日、13日、17日、18日、19日、20日、23日、25日、26、
    27日，97年12月間計三十四次，通話日期分別為97年12月
    2日、6日、7日、8日、10日、11日、12日、14日、15日、17
    日、19日、20日、21日、22日、23日、24日、26日、28日，
    98年1月間計九次，通話日期分別為98年1月1日、4日、5
    日、14日、15日、17日，98年2月間計六次，通話日期分
    別為98年2月2日、5日、8日、11日、12日。
  3.經核上開證人子○○先後於偵訊及本院審理時證述其向被告
    購買甲基安非他命之交易情形，大致相符，且上開證述內容
    不但已詳述其向被告購買甲基安非他命之聯絡方式及交易期
    間、地點、金額、次數，亦與上開雙向通話記錄顯示證人子
    ○○所使用行動電話與被告所使用行動電話於97年11月間至
    98年2月間之密集通話情形互核一致，參以被告於98年3月2
    日在警詢中供稱：「子○○有時喝酒後到伊家中，向伊要安
    非他命，伊大約拿二次安非他命給子○○施用，都沒有向他
    拿錢」等語（參第921號偵字卷第184頁筆錄），堪認被告與
    子○○間應無仇隙，而可信證人癸○○應無設詞誣陷被告之
    虞，其上開證述應該為真。至證人子○○向被告購買甲基安
    非他命之次數及金額，本院參酌上開證詞並依罪疑唯輕原則
    ，以最有利於被告之方式計算，應認證人子○○向被告購買
    十次甲基安非他命，每次交易金額為100元。
  4.通聯紀錄雖無通話內容，但其顯示之通話資料，既與證人子
    ○○所述相符，自可作為補強證據，且被告與證人子○○非
    親非故只是同村關係（被告警詢中所自述，參第921號偵字
    卷第183頁筆錄），竟然有以上密集之通話次數，亦與常情
    有違，是以證人子○○證述是為購買甲基安非他命而與被告
    聯絡，自屬可信。另證人子○○拿1、200元給被告，被告即
    拿出甲基安非他命給證人子○○施用，兩者有如消費者到餐
    廳吃飯一樣之對價關係，自屬買賣行為無訛。
(4)、被告既一再否認有為前揭販賣二十四次甲基安非他命之行為
    ，亦無法查知其原先取得毒品之價額，是無從查知其具體販
    入、賣出之實際利得金額。然按販賣第二級毒品甲基安非他
    命係違法行為，非可公然為之，而甲基安非他命亦無公定價
    格，係可任意分裝增減分量，且每次買賣之價格、數量，亦
    隨時依雙方之關係深淺、資力、需求量、對行情之認知、來
    源是否充裕、查緝是否嚴緊、購買者被查獲時供述購買對象
    之可能風險之評估等因素，而異其標準，機動調整，非可一
    概論之。從而販賣之利得，除非經行為人詳細供出各次所販
    賣之毒品之進價及售價，且數量俱臻明確外，實難察得其交
    易實情，然販賣者從價差或量差中牟利，方式雖異，惟其販
    賣行為在意圖營利則屬同一。從而，舉凡有償交易，除足以
    反證其確係另基於某種非圖利本意之關係外，通常尚難因無
    法查悉其精確之販入價格，作為是否高價賣出之比較，諉以
    無營利之意思而阻卻販賣犯行之追訴，致知過坦承者難辭重
    典，飾詞否認者反得逞僥倖，而失情理之平。被告與前揭證
    人等間並非至親，倘非有利可圖，自無平白甘冒觸犯重罪之
    風險而販賣甲基安非他命予各該購毒者之理，足認被告主觀
    上確有營利之意圖甚明。被告前揭所辯僅係卸責之詞，不足
    採信，此外，本件復有0000000000號行動電話之通聯紀錄在
    卷可考（獨立外放），及扣案之行動電話機具一支（內含00
    00000000號SIM卡一片）足憑。被告前揭販賣二十四次甲基
    安非他命之行為，事證已臻明確，犯行均堪認定。
四、論罪科刑部分：
(一)、(1)被告行為後，毒品危害防制條例第4條業已修正，並於98
    年5月20日公布，同年月22日施行；又法規之制定與法規之
    修正，如有特定生效日之必要者，依中央法規標準法第14
    條或第20條第2項準用第14條之規定，應分別特定其施行日
    期。法規制定或前次修正基於特殊因素所特定之施行日期，
    並不適用於日後修正或再次修正之條文。法律之制定或修正
    ，若未明定施行日期者，中央法規標準法雖未規定應自何時
    生效，然法律既經制定或修正並經總統公布，自應依一般原
    則，自公布日起算至第3日發生效力。至於92年7月9日修正
    公布之毒品危害防制條例第36條規定：「本條例自公布後6
    個月施行。」其立法理由係謂：「依修正草案第2條第3項
    規定，法務部需會同衛生署成立審議委員會每3個月定期檢
    討調整毒品之分級及品項，而本次新增第四級毒品，有需要
    在新法施行前先經該審議會檢討後再調整公布，爰預留6個
    月緩衝期，以利處理。依本條例新修正之規定，有必要再
    訂定相關子法及修正相關法規，以配合本條例之施行，故亦
    有需要預留適當緩衝期，以利訂頒相關子法及相關法規之配
    合修正。」故該條規定，顯係因應該次修正之需，始預留適
    當之緩衝期。與本次之修正並未定有施行日期之特別規定，
    且亦未明示係基於何特殊因素而修正，自並不能適用92年7
    月9日修正公布之毒品危害防制條例第36條自公布後6個月施
    行之規定（司法院98年6月29日院台廳刑一字第0980014643
    號函參照）。(2)犯罪在刑法施行前，比較裁判前之法律孰為
    有利於行為人時，應就罪刑有關之一切情形，比較其全部之
    結果，而為整個之適用，不能割裂而分別適用有利益之條文
    （最高法院27年上字第2615號判例參照）。最高法院95年5
    月23日刑事庭第8次會議決議，關於法律變更之比較適用原
    則，於比較時應就罪刑有關之共犯、未遂犯、想像競合犯、
    牽連犯、連續犯、結合犯，以及累犯加重、自首減輕暨其他
    法定加減原因（如身分加減）與加減比例等一切情形，本於
    統一性及整體性原則，綜其全部罪刑之結果而為比較。是被
    告犯後法律已有變更，修正前毒品危害防制條例第4條第1項
    之規定為：「製造、運輸、販賣第二級毒品者，處死刑或無
    期徒刑；處無期徒刑者，得併科新臺幣一千萬元以下罰金。
    」、第2項之規定為：「製造、運輸、販賣第二級毒品者，
    處無期徒刑或七年以上有期徒刑，得併科新臺幣七百萬元以
    下罰金。」，修正後毒品危害防制條例第4條第1項則規定為
    ：「製造、運輸、販賣第二級毒品者，處死刑或無期徒刑；
    處無期徒刑者，得併科新臺幣二千萬元以下罰金。」、第2
    項規定為：「製造、運輸、販賣第二級毒品者，處無期徒刑
    或七年以上有期徒刑，得併科新臺幣一千萬元以下罰金。」
    ，從而，就販賣第一級及第二級毒品罪部份，依刑法第2條
    第1項之規定及前揭最高法院判例及決議綜其全部罪刑新舊
    法比較之結果，修正後之法律規定並無較修正前有利於被告
    ，依刑法第2條第1項前段之規定，仍應適用修正前之毒品危
    害防制條例。
(二)、按所謂「集合犯」，係指立法者所制定之犯罪構成要件中，
    本即預定其數個同種類行為而反覆實行之犯罪而言，故是否
    集合犯之判斷，客觀上自應斟酌法律規範本來意涵、實現該
    犯罪目的之必要手段、社會生活經驗中該犯罪必然反覆實行
    之常態及社會通念等，主觀上則視其反覆實施之行為是否出
    於行為人之一個犯意，並秉持刑罰公平原則，加以判斷之（
    參最高法院96年度台上字第4762號判決）。而行為人販賣毒
    品，係基於營利之意圖，其多次販賣毒品之行為，未必皆出
    於行為人一個犯意決定，且觀諸毒品危害防制條例第4條第1
    項之販賣第一級毒品罪及同條例第4條第2項之販賣第二級毒
    品罪之構成要件文義衡之，實無從認定立法者本即預定該犯
    罪之本質，必有數個同種類行為而反覆實行之集合犯行，故
    有關販賣毒品之罪，難認係集合犯之罪。
(三)、按海洛因為毒品危害防制條例第2條第2項第1款所列管之第
    一級毒品，甲基安非他命為毒品危害防制條例第2條第2項第
    2款所列管之第二級毒品，均不得非法持有及販賣。故核被
    告如犯罪事實欄二(一)(二)(三)(四)所為，均係犯修正前毒品危害防
    制條例第4條第1項之販賣第一級毒品罪，如犯罪事實欄三(一)
    (二)(三)所為，均係犯修正前毒品危害防制條例第4條第2項之販
    賣第二級毒品罪。又(1)被告每次因販賣而持有第一級及第二
    級毒品之低度行為，均為販賣海洛因及甲基安非他命之高度
    行為所吸收，均不另論罪，(2)被告十七次販賣第一級毒品及
    二十四次販賣第二級毒品之行為，每次均係犯意各別，行為
    互異，均應予分論併罰，檢察官認被告十七次販賣第一級毒
    品及二十四次販賣第二級毒品之犯行，各屬集合犯，尚有未
    洽（詳如前述），(3)被告於94、95年間，曾犯竊盜罪、贓物
    罪，經臺灣南投地方法院分別判處有期徒刑七月、三月，定
    應執行刑為有期徒刑九月確定，並於96年2月19日縮刑期滿
    而執行完畢，此有臺灣高等法院被告前案紀錄表在卷可證，
    被告於受有期徒刑執行完畢後5年內，故意再犯本件有期徒
    刑以上之罪，為累犯，所犯各罪除死刑與無期徒刑部分外，
    其他刑罰均應加重其刑，(4)被告於98年2月13日為警查獲後
    ，當日在警詢中，即供出其甲基安非他命係向丙○○所購買
    ，並指認丙○○之照片，南投縣政府警察局南投分局即於98
    年2月14日以投投警偵字第09800002533號刑事案件報告書，
    將丙○○移送臺灣南投地方法院檢察署偵辦，嗣經該檢察署
    檢察官於98年7月24日以98年度偵字第920、2310號案提起公
    訴等情，有被告之警詢筆錄（參第921號偵字卷第7頁）、被
    告指認照片（參第921號偵字卷第9頁）、該刑事案件報告書
    （參原審卷第238-245頁）、該起訴書（參本院卷第111-112
    頁）在卷可佐，其行為符合修正前毒品危害防制條例第17條
    「犯第4條第1項至第4項之罪，供出毒品來源，因而破獲者
    ，得減輕其刑」之規定，故犯罪事實欄三(一)(二)(三)販賣第二級
    毒品罪部分，均應依該條減輕其刑，(5)按刑之量定，為求個
    案裁判之妥當性，法律固賦予法院裁量權，但此項裁量權之
    行使，除應依刑法第57條規定，審酌行為人及其行為等一切
    情狀，為整體之評價，並應顧及比例原則與平等原則，使罪
    刑均衡，輕重得宜，以契合社會之法律感情，又刑法第59條
    規定犯罪之情狀可憫恕者，得酌量減輕其刑，其所謂「犯罪
    之情狀」，與同法第57條規定科刑時應審酌之一切情狀，並
    非有截然不同之領域，於裁判上酌減其刑時，應就犯罪一切
    情狀（包括第57條所列舉之10款事項），予以全盤考量，審
    酌其犯罪有無可憫恕之事由（即有無特殊之原因與環境，在
    客觀上足以引起一般同情，以及宣告法定低度刑，是否猶嫌
    過重等等），以為判斷，而販賣第一級毒品罪之法定刑為「
    死刑或無期徒刑；處無期徒刑者，得併科新臺幣1000萬元以
    下罰金」，然同為販賣第一級毒品之人，其原因動機不一，
    犯罪情節未必盡同，或有大盤毒梟者，亦有中、小盤之分，
    甚或僅止於吸毒者友儕間為求互通有無之有償轉讓者亦有之
    ，其販賣行為所造成危害社會之程度自屬有異，法律科處此
    類犯罪，所設之法定最低本刑卻同為「無期徒刑，得併科新
    臺幣1000萬元以下罰金」，不可謂不重，於此情形，倘依其
    情狀處以有期徒刑，即足以懲儆，並可達防衛社會之目的者
    ，自非不可依客觀之犯行與主觀之惡性二者加以考量其情狀
    ，是否有可憫恕之處，適用刑法第59條之規定酌量減輕其刑
    ，期使個案裁判之量刑，能斟酌至當，符合比例原則（參最
    高法院95年度台上字第788號判決）。本件被告販賣第一級
    毒品海洛因予證人丁○○、庚○○、甲○○、辛○○，合計
    十七次之所得僅8500元，其實際販售之海洛因數量，較諸販
    毒集團尚屬零星小額，相對於長期大量販賣毒品之大毒梟而
    言，被告對社會治安及國民健康之危害顯然較小，倘仍遽處
    以販賣第一級毒品法定本刑之最低刑度，仍屬失之過苛而不
    盡情理，不免予人情輕法重之感，且難謂符合罪刑相當性及
    比例原則，更無從與大毒梟之惡行有所區隔，是被告犯罪情
    狀相較於法定之重刑，在客觀上足以引起一般人之同情，情
    節尚堪憫恕，乃依刑法第59條之規定，對被告就犯罪事實欄
    二(一)(二)(三)(四)每次所犯之販賣第一級毒品罪，均酌量減輕其刑
    ，(6)被告販賣第一級及第二級毒品犯行以上刑之加減，均先
    加後減之。原審據以論罪科刑，固非無見，惟(甲)原審判決未
    為前揭新舊法之比較，(乙)犯罪事實欄二(一)販賣海洛因予丁○○部分，其交易地點應為被告住處前，原審判決記載為被告
    住處，(丙)犯罪事實欄二(二)販賣海洛因予庚○○部分，97年12
    月間，應只有於97年12月19日交易一次，原審判決認為於不
    詳日期共交易二次，(丁)被告就犯罪事實欄三(二)販賣甲基安非
    他命予癸○○部分，時間應係「97年10月間某日至98年1月1
    日20時許」，原審判決卻記載為「97年9月間某日至98年1月
    1日20時許」，(戊)本件雖扣得第一級毒品海洛因一包（驗餘
    淨重合計0.0493公克），及第二級毒品甲基安非他命一包（
    驗餘淨重合計0.6875公克），惟原審判決未記載如何認定與
    本案販賣海洛因及甲基安非他命有關，即併予宣告沒收銷燬
    之（理由詳後）等，而有未合或不當。被告就全部犯罪事實
    仍執前揭辯詞否認犯罪，請求諭知無罪判決，雖除了犯罪事
    實欄二(二)於97年12月間僅販賣一次海洛因予庚○○（即97年
    12月19日），並非販賣二次部分，為有理由外，其餘均無理
    由，然因原審判決有前開可議之處，本院自得將原審判決予
    以撤銷改判。爰審酌本件販賣第一級及第二級毒品均量微價
    低，情節尚輕，惟被告犯後猶飾詞卸責，未見悔意，所為助
    長他人施用毒品成癮之惡習，戕害他人身心健康，對社會治
    安之危害甚鉅等一切情狀，分別量處如附表所示之宣告刑，
    並定其如主文所示之應執行刑。另沒收部分：按毒品危害
    防制條例第19條第1項規定，犯販賣毒品罪者，其犯罪所得
    之財物均沒收之，係採義務沒收主義，故販賣毒品所得之對
    價，不問其中成本若干，利潤多少，均應全部諭知沒收，貫
    徹政府查禁煙毒之決心，以符立法本旨，是以被告販賣十七
    次第一級毒品之所得計8500元，及販賣二十四次第二級毒品
    之所得計1萬3000元，均應依該條項宣告沒收，如全部或一
    部不能沒收時，以其財產抵償之。扣案之行動電話機具一
    支（內含0000000000號行動電話SIM卡一片），為被告所有
    ，此經被告供明在卷，並供上開犯罪事實欄二(一)(二)(三)(四)販賣
    第一級毒品及犯罪事實欄三(二)(三)販賣第二級毒品時聯絡之用
    ，此經本院查證屬實，依毒品危害防制條例第19條第1項前
    段規定，均應併予宣告沒收。本件雖尚扣得海洛因一包（
    驗餘淨重合計0.0493公克），及第二級毒品甲基安非他命一
    包（驗餘淨重合計0.6875公克），惟被告於警詢中供稱該包
    海洛因係丙○○要給伊試用，該包甲基安非他命是伊買來自
    己要施用（參第921號偵字卷第7頁筆錄），在本院亦為相同
    之供述（參本院卷第133頁背面筆錄），本院忖諸該二包毒
    品數量均甚微少，與一般施用毒品者持有毒品之量相當，被
    告所言並非不可信，且查無證據證明與本案販賣海洛因及甲
    基安非他命有關，故均非能併予宣告沒收銷燬之，本案雖
    另扣得殘渣袋二個及吸食器一組，惟該些物品顯與與被告販
    賣第一級及第二級毒品之犯行無涉，亦均非能宣告沒收，附
    此敘明。
、不另為無罪之諭知部分：（按本件被告雖僅就原審判決其有
    罪部分提起上訴，惟因以下不另為無罪諭知部分，檢察官認
    為與前揭論罪科刑部分係屬集合犯之包括一罪關係，依刑事
    訴訟法第348條第2項之規定，此有關係之部分，視為亦已上
    訴，本院自應予以審判）
一、公訴意旨另以：(一)被告自96年間某日起，在其上揭住處，以
    每三個月販賣一次之頻率，販賣海洛因予證人己○○三次，
    金額分別為300元、500元、500元，並於98年1月24日16、17
    時許，在其前揭住處，販賣500元之海洛因予證人己○○。
    (二)被告自96年間某日起至98年1月24日16時、17時許止，在
    其上揭住處，以每二個星期販賣一次之頻率，販賣甲基安非
    他命予證人己○○，每次金額200至1000元。(三)被告於96年8
    月間之某三日，在其上揭住處，販賣甲基安非他命予證人丑
    ○○三次，每次金額500至1000元。(四)被告於97年12月間，
    於97年12月19日以外之某日，在其上揭住處，販賣500元之
    海洛因予證人庚○○。因認被告此部分亦涉犯修正前毒品危
    害防制條例第4條第1項、第2項之罪嫌。
二、按認定不利於被告之事實，須依積極證據，苟積極證據不足
    為不利於被告事實之認定時，即應為有利於被告之認定，更
    不必有何有利之證據；又事實之認定，應憑證據，如未能發
    現相當證據，或證據不足以證明，自不能以推測或擬制之方
    法，以為裁判基礎；且刑事訴訟法上所謂認定犯罪事實之積
    極證據，係指適合於被告犯罪事實之認定之積極證據而言，
    雖不以直接證據為限，間接證據亦包括在內，然而無論直接
    或間接證據，其為訴訟上之證明，須於通常一般之人均不致
    有所懷疑，而得確信其為真實之程度者，始得據為有罪之認
    定，倘其證明尚未達到此一程度，而有合理之懷疑存在時，
    致使無從形成有罪之確信，根據「罪證有疑，利於被告」之
    證據法則，即不得遽為不利被告之認定（參最高法院30年上
    字第816號、29年上字第3105號、30年上字第1831、40年台
    上字第86號、76年台上字第4986號判例)。次按施用毒品者
    所稱其向某人買受毒品之指證，不得作為有罪判決之唯一證
    據，仍須調查其他必要之證據，以察其是否與事實相符，為
    最高法院歷年來之見解，良以毒品買受者之指證，其憑信性
    於通常一般人已有所懷疑，尚難確信其為真實，況依修正前
    毒品危害防制條例第17條之規定，其供出毒品來源而破獲者
    ，復得減輕其刑，則其指證之真實性猶有疑慮，是施用毒品
    者之指證，其真實性有待其他必要證據加以補強，茲所謂必
    要之補強證據，固不以證明販賣毒品犯罪構成要件之全部事
    實為必要，但以與施用者之指證具有相當之關聯性為前提，
    其經與施用者之指證綜合判斷，已達於通常一般人均不致有
    所懷疑，而得確信施用者之指證為真實者，始得為有罪之認
    定（參最高法院93年度台上字第6750號判決）。
三、本件公訴人認被告涉犯前揭販賣第一級及第二級毒品之罪嫌
    ，無非係以：證人己○○於警詢及偵查中所為證述，證
    人丑○○於警詢及偵查中所為證述，證人庚○○於警詢及
    偵查中所為之證述，扣案之行動電話機具一支（內含0000
    000000號行動電話SIM卡一張），及該行動電話之通聯紀錄
    為其依據。然被告於本院堅詞否認有為此部分之販毒行為，
    於原審並辯稱：伊於98年1月20日即前往大陸探視配偶，證
    人己○○指控伊於98年1月24日販賣海洛因、甲基安非他命
    ，並非事實，另伊並不認識證人丑○○，伊對其指控深感莫
    名等語。
四、關於被訴販賣海洛因予證人己○○部分經查：
(1)、證人己○○於98年2月14日於檢察官偵訊中固證稱：「伊跟
    戊○○購買四次海洛因，二年前第一次買約300元，隔三個
    月左右又買一次500元，隔半年又買一次500元，最近一次是
    在1月24日下午4、5點左右也是500元，都是在他的住處買，
    伊直接去他家」等語（參第921號偵字卷第64頁筆錄），惟
    於原審審理時則證稱：「伊沒有向戊○○購買過海洛因」、
    「（問：你在偵訊筆錄中指稱二年前第一次300元，隔三個
    月500元，隔半年500元，最近一次是在1月24日，有這回事
    嗎？）那是甲基安非他命，不是海洛因」、「（問：你確定
    沒有跟戊○○購買海洛因？）沒有」等語（參原審卷第152-
    153頁筆錄），則上開證人己○○先後於偵訊及原審審理時
    所為證述內容，關於曾否向被告戊○○購買海洛因，顯然歧
    異甚大。
(2)、被告戊○○於98年1月20日即出境，於同年月31日始再入境
    ，此有內政部入出國及移民署於98年4月23日以移署資處宜
    字第0980061113號函檢送入出國日期證明書一份在卷可考（
    參原審卷第99-100頁），是以被告於98年1月24日既不在臺
    灣境內，自不可能於當日在其位於上址住處販賣海洛因予證
    人己○○，上開證人己○○於偵訊所為證述顯與事實不符。
(3)、檢察官訊問證人己○○如何跟被告聯絡購買毒品，被告答稱
    ：「我直接去他家」（參第921號偵字卷第64頁筆錄），且
    卷內並無被告前揭0000000000號行動電話96年間之通聯紀錄
   ，是以此部分亦無通聯紀錄可資佐證。
五、關於被訴販賣甲基安非他命予證人己○○部分經查：
(1)、證人己○○於98年2月14日偵訊時固證稱：「伊跟戊○○購
    買甲基安非他命之次數難以計算，是從4、5年前到現在，大
    約二星期跟他買一次，每次買約200至1000元左右，都在他
    住處跟他購買，伊跟被告住在隔壁村，是輾轉認識才跟他買
    的，伊總共跟他買多少錢的甲基安非他命跟次數一樣無法記
    算，伊最後一次跟他買是在今年1月24日下午4、5點，在他
    家跟他買500元，伊直接去他家」等語（參第921號偵字卷第
    63-64頁筆錄），惟於原審審理時則證稱：「伊從96年夏天
    開始向戊○○購買甲基安非他命，一個月大概一、二次，每
    次金額500至1000元不等，購買地點在戊○○住處」等語（
    參原審卷第155-156頁筆錄），則上開證人己○○先後於偵
    訊及原審審理時所為證述內容，關於向被告戊○○購買安非
    他命之時間、次數及金額，顯然有所歧異。
(2)、被告戊○○於98年1月24日即出境，於同年月31日始再入境
    乙節已如前述，是以被告於98年1月24日既不在臺灣境內，
    自不可能於當日在其位於上址住處販賣甲基安非他命予證人
    己○○，上開證人己○○所為證述顯與事實不符。
(3)、證人己○○既未以電話與被告聯絡購買毒品事宜，則卷內雖
    有被告前揭0000000000號行動電話97、98年間之通聯紀錄，
    亦無法據為此部分之補強證據。
六、關於被訴販賣甲基安非他命予證人丑○○部分經查：
(1)、證人丑○○於98年2月14日偵訊時固證稱：「伊有跟戊○○
    購買甲基安非他命，是在96年8月，伊跟他購買的次數不記
    得，大概三次，每次500或1000元，地點都在他家，伊是用
    0988的電話，現在沒有在用，打他行動電話，電話伊現在不
    記得」等語（參第921號偵字卷第153頁筆錄），惟於原審審
    理時則證稱：「（問：你是否跟被告戊○○買過甲基安非他
    命？）那是以前，之前被關的那就是」、「（問：你於95年
    2月5日至同年3月13日有勒戒嗎？）有」、「（問：你說有
    向戊○○購買甲基安非他命是何時？）勒戒之前」、「（問
    ：你為何在警詢筆錄中說是在96年8月向戊○○買的？）沒
    有，我打電話給戊○○，是要去戊○○家打電動，問看看戊○○有無在家」、「（問：你在檢察官偵訊時指稱，你在96
    年8月時向戊○○買過三次安非他命，是否屬實？）屬實」
    等語（參原審卷第191-192頁筆錄），則上開證人丑○○於
    原審審理時所為證述，關於其向被告購買甲基安非他命之日
    期已先後有所歧異，且關於打電話與被告聯絡之目的，亦與
    其於偵訊中所為證述內容不符。
(2)、卷內並無被告前揭0000000000號行動電話96年間之通聯紀錄
    ，是以此部分亦無通聯紀錄可資佐證。
七、關於被訴97年12月間，於97年12月19日以外之某日，在其上
    揭住處，販賣500元之海洛因予證人庚○○部分經查：
(1)、證人庚○○於98年3月2日偵訊時固稱：「伊有向戊○○購買
    海洛因，去年11月二次、12月二次，今年1月一次，地點都
    在他家，每次500百元。伊係用0000000000號行動電話，撥
    打他的0000000000號行動電話，今年1月8日下午1點多打電
    話給戊○○那一次，有買到海洛因」等語（參第921號偵字
    卷第151頁筆錄），惟此經被告堅詞否認在卷。
(2)、被告前揭0000000000號行動電話通聯紀錄顯示：97年12月間
    ，僅於92年12月19日13時10分與0000000000號行動電話聯絡
    一次（此部分業經本院判決有罪，詳前述），足見證人庚○○於97年12月間，應僅於97年12月19日向被告購買海洛因一
    次，起訴書記載97年12月間之某二日，共購買二次，另外一
    次則無證據可資補強。
八、綜上所述，本院認證人己○○、丑○○部分，均前後陳述歧
    異而有瑕疵，且無補強證據，證人庚○○部分，亦無證據可
    資補強，依前揭最高法院判例、判決意旨，均非能單據渠等
    之證述，而為被告此部分有罪之認定。此外，復查無其他積
    極證據足資證明被告有何檢察官所指之此部分行為，因檢察
    官認為此部分若成立犯罪，則與前開論罪科刑部分屬集合犯
    包括一罪，乃不另為無罪之諭知。另起訴書就被告於97年12
    月間某日至98年2月10日期間販賣海洛因予丁○○部分，記
    載係十餘次，本院僅認定十次（詳前述），就被告於97年10
    月間某日至98年1月1日20時許期間販賣甲基安非他命予癸○○部分，記載係十餘次，每次金額0000-0000元，本院僅認
    定十次，每次金額1000元（詳前述），就被告於97年11月間
    某日至98年2月初某日期間販賣甲基安非他命予子○○部分
    ，記載係十餘次，每次金額100-200元，本院僅認定十次，
    每次金額100元（詳前述），而前揭起訴書所記載超過本院
    認定之次數及金額部分，既經起訴，而為本院所不採，即亦
    應不另為無罪之諭知。
據上論斷，應依刑事訴訟法第369條第1項前段、第364條、第299
條第1項前段，毒品危害防制條例第4條第1項、第2項（修正前）
、第17條（修正前）、第19條第1項，刑法第2條第1項前段、第
11條、第59條、第47條第1項、第51條第5款，判決如主文。
本案經檢察官乙○○到庭執行職務。
中    華    民    國    98    年    10    月    30    日
            刑事第七庭    審判長法  官  林  榮  龍
                                法  官  張  惠  立
                                法  官  李  秋  娟
以上正本證明與原本無異。
如不服本判決應於收受送達後十日內向本院提出上訴書狀，其未
敘述上訴理由者，並得於提起上訴後十日內向本院補提理由書狀
（均須按他造當事人之人數附繕本）「切勿逕送上級法院」。
                                書記官  詹  錫  朋
中    華    民    國    98    年    11    月    2     日
附錄論罪科刑法條：
修正前毒品危害防制條例第4條第1項、第2項
製造、運輸、販賣第一級毒品者，處死刑或無期徒刑；處無期徒
刑者，得併科新臺幣1千萬元以下罰金。
製造、運輸、販賣第二級毒品者，處無期徒刑或7年以上有期徒
刑，得併科新臺幣7百萬元以下罰金。
附表
┌──┬────────────────┬───────┐
│編號│宣          告          刑      │備          註│
├──┼────────────────┼───────┤
│ 1  │戊○○拾次販賣第一級毒品，均累犯│犯罪事實欄二(一)│
│    │，每次各處有期徒刑拾伍年陸月；未│販賣第一級毒品│
│    │扣案因販賣第一級毒品所得每次新臺│海洛因予丁○○│
│    │幣伍佰元計新臺幣伍仟元，均沒收，│十次部分。    │
│    │如全部或一部不能沒收時，以其財產│              │
│    │抵償之；扣案之行動電話機具一支（│              │
│    │內含0000000000號SIM卡壹片）沒收 │              │
│    │。                              │              │
├──┼────────────────┼───────┤
│ 2  │戊○○肆次販賣第一級毒品，均累犯│犯罪事實欄二(二)│
│    │，每次各處有期徒刑拾伍年陸月；未│販賣第一級毒品│
│    │扣案因販賣第一級毒品所得每次新臺│海洛因予庚○○│
│    │幣伍佰元計新臺幣貳仟元，均沒收，│四次部分。    │
│    │如全部或一部不能沒收時，以其財產│              │
│    │抵償之；扣案之行動電話機具一支（│              │
│    │內含0000000000號SIM卡壹片）沒收 │              │
│    │。                              │              │
├──┼────────────────┼───────┤
│ 3  │戊○○販賣第一級毒品，累犯，處有│犯罪事實欄二(三)│
│    │期徒刑拾伍年陸月；未扣案因販賣第│販賣第一級毒品│
│    │一級毒品所得新臺幣伍佰元沒收，如│海洛因予丁○○│
│    │全部或一部不能沒收時，以其財產抵│一次，由甲○○│
│    │償之；扣案之行動電話機具一支（內│受託前往購買部│
│    │含0000000000號SIM卡壹片）沒收。 │分。          │
├──┼────────────────┼───────┤
│ 4  │戊○○貳次販賣第一級毒品，均累犯│犯罪事實欄二(四)│
│    │，每次各處有期徒刑拾伍年陸月；未│販賣第一級毒品│
│    │扣案因販賣第一級毒品所得每次新臺│海洛因予辛○○│
│    │幣伍佰元計新臺幣壹仟元，均沒收，│二次部分。    │
│    │如全部或一部不能沒收時，以其財產│              │
│    │抵償之；扣案之行動電話機具一支（│              │
│    │內含0000000000號SIM卡壹片）沒收 │              │
│    │。                              │              │
├──┼────────────────┼───────┤
│ 5  │戊○○肆次販賣第二級毒品，均累犯│犯罪事實欄三(一)│
│    │，每次各處有期徒刑肆年；未扣案因│販賣第二級毒品│
│    │販賣第二級毒品所得每次新臺幣伍佰│甲基安非他命予│
│    │元計新臺幣貳仟元，均沒收，如全部│壬○○四次部分│
│    │或一部不能沒收時，以其財產抵償之│。            │
│    │。                              │              │
├──┼────────────────┼───────┤
│ 6  │戊○○拾次販賣第二級毒品，均累犯│犯罪事實欄三(二)│
│    │，每次各處有期徒刑肆年；未扣案因│販賣第二級毒品│
│    │販賣第二級毒品所得每次新臺幣壹仟│甲基安非他命予│
│    │元計新臺幣壹萬元，均沒收，如全部│癸○○十次部分│
│    │或一部不能沒收時，以其財產抵償之│。            │
│    │；扣案之行動電話機具一支（內含09│              │
│    │00000000號SIM卡壹片）沒收。     │              │
├──┼────────────────┼───────┤
│ 7  │戊○○拾次販賣第二級毒品，均累犯│犯罪事實欄三(三)│
│    │，每次各處有期徒刑肆年；未扣案因│販賣第二級毒品│
│    │販賣第二級毒品所得每次新臺幣壹佰│甲基安非他命予│
│    │元計新臺幣壹仟元，均沒收，如全部│子○○十次部分│
│    │或一部不能沒收時，以其財產抵償之│。            │
│    │；扣案之行動電話機具一支（內含09│              │
│    │00000000號SIM卡壹片）沒收。     │              │
└──┴────────────────┴───────┘


司法院資訊處製作；財團法人民間司法改革基金會備份。
